【裁判字號】    97,聲,2418
【裁判日期】    970731
【裁判案由】    返還提存物
【裁判全文】
臺灣臺北地方法院民事裁定              97年度聲字第2418號
聲  請  人  合作金庫商業銀行股份有限公司
法定代理人  甲○○
代  理  人  丙○○
相  對  人  大穎企業股份有限公司
                        號
法定代理人  乙○○
上列當事人間返還提存物事件，本院裁定如下：
    主  文
聲請駁回。
    理  由
一、本件聲請意旨略以：聲請人與相對人間請求清償債務事件，
    聲請人前遵本院91年度裁全字第8180號民事裁定，為擔保假
    處分，曾提供新台幣30萬元為擔保金，並以本院91年度存字
    第4254號提存事件提存在案。玆因強制執行已無實益，聲請
    人並已撤回假扣押強制執行，且聲請由本院代為通知相對人
    行使權利，未見相對人有任何訴訟主張，為此爰依法聲請返
    還擔保金等語。
二、按返還擔保金，依民事訴訟法第106條準用第104條第1項之
    規定，須符合：(一)應供擔保之原因消滅者；(二)供擔保人證明
    受擔保利益人同意返還者；(三)訴訟終結後，供擔保人證明已
    定20日以上之期間，催告受擔保利益人行使權利而未行使者
    等要件，法院始得裁定返還提存物。其中，所謂訴訟終結，
    在因假扣押或假處分所供擔保之情形，因該擔保係為保障受
    擔保利益人因不當假扣押或假處分所受損害而設，倘執行法
    院已依假扣押或假處分裁定實施假扣押或假處分之執行，則
    在供擔保人撤回假扣押或假處分之執行前，受擔保利益人所
    受損害仍可能繼續發生，損害額既未確定，自無強令其行使
    權利之理。故在假扣押或假處分所供之擔保，供擔保人依民
    事訴訟法第106 條準用同法第104 條第1 項第3 款規定，聲
    請以裁定命返還其擔保金之場合，必供擔保人已撤回假扣押
    或假處分之執行，始得謂與民事訴訟法第104 條第1 項第3
    款所定之「訴訟終結」相當，而得依該條款行使定期催告之
    權利（最高法院53年台抗字第279 號判例及最高法院86 年
    度台抗字第53號判決意旨參照）。
三、經查，聲請人並未舉證證明已獲本案勝訴確定判決，亦未證
    明相對人因本案之假扣押執行未受損害，或所生之損害已經
    賠償，又本院依職權調閱本院91年度執全字第2985號假扣押
    強制執行卷宗，審核發現聲請人固於96年9月28日向本院聲
    請撤回對相對人之假扣押強制執行，惟因債務人部分財產於
    臺灣高雄地方法院管轄區域內，未見該院撤銷此部分假扣押
    執行，是雖聲請人另於96年10月31日通知相對人於收受通知
    後20日內行使權利，然於聲請人之假扣押執行確實撤銷查封
    前，尚難謂其供擔保原因之保全程序已屬訴訟終結，相對人
    因此所受假扣押執行之損害已足特定，故聲請人於訴訟未終
    結前即定相當期間通知相對人行使權利，亦因相對人因系爭
    保全程序所受之損害尚未確定，該行使權利之催告通知亦不
    合法。因之，聲請人之上開聲請，難認已符合前述返還提存
    物之要件，此外，聲請人又未能證明本件有受擔保利益人同
    意返還擔保金之情形，其聲請返還提存物，於法不合，應予
    駁回。
四、依上揭規定，裁定如主文。
中    華    民    國    97    年    7     月    31    日
                  民事第三庭  法  官  管靜怡
以上正本係照原本作成。
如不服本裁定應於送達後10日內向本院提出抗告狀，並繳納抗告
費新臺幣1,000元。
中    華    民    國    97    年    7     月    31    日
                              書記官  張婕妤


司法院資訊處製作；財團法人民間司法改革基金會備份。
